【裁判字號】    91,易,474
【裁判日期】    920328
【裁判案由】    傷害
【裁判全文】
臺灣宜蘭地方法院刑事判決                          九十一年度易字第四七四號
    公  訴  人  臺灣宜蘭地方法院檢察署檢察官
    被      告  丙○○
    被      告  甲○○
    被      告  戊○○
右列被告因傷害案件，經檢察官提起公訴（九十一年度偵字第一七八四號），及併案
審理（九十二年度偵字第一０三號），本院判決如左：
    主  文
丙○○傷害人之身體，處拘役參拾日，如易科罰金以參佰元折算壹日；又傷害人之身
體，處拘役肆拾日，如易科罰金以參佰元折算壹日。應執行拘役伍拾日，如易科罰金
以參佰元折算壹日。
甲○○、戊○○共同傷害人身體，各處拘役肆拾日，如易科罰金均以參佰元折算壹日
。
    事  實
一、丙○○因甲○○告訴其涉嫌詐欺等案件於臺灣宜蘭地方法院檢察署檢察官偵查中
    ，二人於民國九十一年五月十五日上午齊至同署第二偵查庭應訊，而甲○○之妻
    戊○○即在該偵查庭外等候，同日上午十時許偵訊完畢後，先行出庭之甲○○與
    其前開案件之告訴代理人乙○○律師同往本院聯合服務處方向走去，戊○○則待
    丙○○出庭走至同署法警室旁時，自其後以「你（指丙○○）是大議員欠錢不還
    我這裡還有錢你要不要借」言語調侃丙○○，隨後亦相繼丙○○之後，步出大門
    並右轉斜坡欲往本院對面開車，二人前後走至同署公告欄處，戊○○仍持續以「
    我還有錢要錢的話就再來拿」言語調侃丙○○，而丙○○不甘持續受辱，遂基於
    普通傷害之犯意，回身以腳踹踢戊○○腹部，致戊○○因此倒地而受有薦骨部挫
    傷之傷害；適甲○○與乙○○律師分手後亦步出大門，見戊○○倒地即上前將丙○○拉開，並與不甘被踹踢之戊○○共同基於普通傷害之犯意，由戊○○抓住丙○○右手，並手抓丙○○臉部、胸部，甲○○則徒手毆打丙○○，並以口咬丙○○之左手掌大拇指根部，丙○○亦不甘示弱，遂另行起意以普通傷害之犯意與甲○○徒手互毆，導致甲○○因此受有上唇擦傷、左手指挫傷、右手指擦傷之傷害
    ；丙○○因此受有左手掌大拇指根部咬傷（約一公分）、右眉內側裂傷（一公分
    ）、鼻樑左側裂傷（一公分）、胸前多處抓傷（紅色條痕）、左肩後側紅腫（約
    三ｘ二公分）之傷害。
二、案經丙○○、甲○○、戊○○分別訴由宜蘭縣警察局宜蘭分局報告臺灣宜蘭地方
    法院檢察署檢察官偵查起訴及併案審理。
    理  由
一、訊據被告甲○○對於與被告丙○○相互扭打互毆之事實坦承不諱，核與告訴人丙○○指訴、被告戊○○供述之情節大致相符，並有告訴人丙○○出具之行政院衛
    生署宜蘭醫院（下稱宜蘭醫院）驗傷診斷書一紙及丙○○臺灣宜蘭地方法院檢察
    署檢申告時拍攝之照片三張附卷可稽，足認被告自白與事實相符，事證明確，被
    告甲○○犯行，已足認定。訊據被告丙○○、戊○○均矢口否認有何傷害之犯行
    ，被告丙○○辯稱：伊是在同署公告欄前，先被甲○○自後毆打左邊肩膀及脖子
    ，伊轉頭見是甲○○夫妻，而隨後他們復各抓伊手共同將伊架到公告欄旁停車棚
    內，甲○○復咬其左手掌並拿鑰匙攻擊伊，戊○○則抓伊右手、胸部及臉部，伊
    並沒有動手反擊，也沒有以腳踼戊○○，而當天伊穿休閒鞋亦經當日內勤檢察官
    勘驗在卷，然告訴人戊○○卻指稱伊以皮鞋踢伊腹部，足見告訴人戊○○指訴不
    實等等。被告戊○○則辯稱：當時伊跟在丙○○之後，因為氣丙○○騙錢不還，
    有罵他，而丙○○回頭就以腳踢其腹部，伊跌倒後，丙○○仍持續罵伊，隨後甲○○就衝過來把他拉開，他們二人就抱在一起打起來，在他們扭打時，伊沒有幫
    忙抓住丙○○等等。惟查：(1)被告戊○○確受有前述之傷害，有其出具之宜蘭醫
    院驗傷診斷書一紙在卷可查，而戊○○有以前述言語調侃丙○○，亦據戊○○自
    承在卷（偵查卷第六十六頁、本院九十二年一月六日審理筆錄），核與證人乙○○證述相符，而另被告甲○○亦自承與丙○○互毆起因於見對方打戊○○等語，
    綜上情節觀之，告訴人戊○○指稱其因持續以言語調侃被告丙○○而被丙○○踹
    踢腹部，其夫甲○○見狀與被告丙○○扭打等語，與常情相符，應屬可採，而被
    告辯稱並未以腳踹踢戊○○乙節，應屬卸責之詞，尚無可採；至告訴人戊○○指
    稱被告丙○○係穿皮鞋踢伊，雖與當時丙○○穿著休閒鞋不符，惟戊○○係瞬間
    被踢原即無法要求其立即分辦二種鞋子之區別，被告此部分辯解，尚難據為有利
    之認定，是被告丙○○傷害告訴人戊○○之犯行，已足認定。又被告丙○○與告
    訴人甲○○在公告欄旁相互扭打互毆乙情，業據被告戊○○供述在卷，而告訴人
    甲○○因此受有前述之傷害，亦有其出具之宜蘭醫院驗傷診斷書一紙可參，且告
    訴人與乙○○律師分手步出大門，然不到十分鐘即折返，其臉上尚留有血跡等情
    ，亦據證人乙○○證述明確，足見告訴人甲○○指訴、被告戊○○供稱丙○○與
    甲○○相互扭打互毆等語，與事實應屬相符，洵為可採，被告丙○○辯稱未反擊
    毆打告訴人丙○○等等，尚難採信，是被告丙○○傷害告訴人甲○○之犯行，亦
    足認定。(2)次查，告訴人丙○○臉部及胸部受有上述之傷害，有其出具之驗傷診
    斷書可佐，而由其胸前有多處擦傷之傷害，應非僅與被告甲○○相互扭打，參以
    被告戊○○甫遭告訴人以腳踹踢盛怒下，因此與其夫甲○○基於共同傷害之犯意
    ，由戊○○抓住告訴人丙○○右手，並出手抓傷告訴人臉、胸部，亦符常情，告
    訴人此部分指訴尚非無據，被告辯稱僅抓開與其夫甲○○相互扭打之告訴人（偵
    查卷第六十三頁）等等，尚難採信，是被告戊○○傷害犯行，亦足認定。(3)被告
    丙○○供稱當時有證人丁○○在場目睹，惟該證人丁○○經本院傳拘未著，有本
    院拘票報告書一紙附卷可查，而被告等傷害罪嫌已屬明確，本件已無再傳喚該證
    人之必要，併予敘明。
二、核被告丙○○、甲○○、戊○○所為，均係犯刑法第二百七十七條第一項之傷害
    罪。被告甲○○、戊○○間，有犯意連絡與行為分擔，為共同正犯。而被告丙○○分別傷害甲○○、戊○○之行為，犯意各別，行為互殊，應予分論併罰，公訴
    人認係基於一傷害犯意接續為之，尚有未洽，應予變更。爰審酌被告丙○○係因
    遭被告戊○○調侃及另被告甲○○出手毆打，始予反擊，而被告戊○○則係自認
    錢遭被告丙○○所騙且被丙○○所踢，另被告甲○○則係見其妻戊○○被踢等犯
    罪之動機、目的、手段，犯罪時所受之刺激及其品性、生活狀況、智識程度、犯
    罪所生之損害，及犯罪後態度等一切情狀，各量處如主文所示之刑及應執行之刑
    ，並均諭知易科罰金之折算標準。
據上論斷，應依刑事訴訟第二百九十九條第一項前段，刑法第二十八條、第二百七十
七條第一項、第四十一條第一項、第五十一條第六款，罰金罰鍰提高標準條例第一條
前段、第二條，判決如主文。
本案經檢察官魏廷勳到庭執行職務
中      華      民      國      九十二    年    三    月    二十八      日
                                      臺灣宜蘭地方法院刑事第二庭
                                          法  官  林  楨  森
右正本證明與原本無異。
如不服本判決，應於判決送達後十日內向本院提出上訴狀( 應附繕本 )。
                                          書記官  李  明  威
中      華      民      國      九十二    年    三    月    二十八      日


司法院資訊處製作；財團法人民間司法改革基金會備份。
